【裁判字號】    97,消債更,62
【裁判日期】    970822
【裁判案由】    更生事件
【裁判全文】
臺灣花蓮地方法院民事裁定            97年度消債更字第62號
聲  請  人  甲○○
                        之3
上列當事人因消費者債務清理事件聲請更生，本院裁定如下：
    主  文
更生之聲請駁回。
聲請費用由聲請人負擔。
    理  由
一、按「聲請更生或清算不合程式或不備其他要件者，法院應以
    裁定駁回之，但其情形可以補正者，法院應定期間先命補正
    。」消費者債務清理條例第8 條定有明文。又「債務人與金
    融機構協商成立者，不得聲請更生或清算。但因不可歸責於
    己之事由，致履行顯有重大困難者，不在此限。」；另「本
    條例施行前，債務人依金融主管機關協調成立之中華民國銀
    行公會會員辦理消費金融案件無擔保債務協商機制與金融機
    構成立之協商，準用前項之規定。」此亦為同條例第151條
    第5項、第6項所明定。
二、本件聲請意旨略以：聲請人資產總額為新台幣（下同）10萬
    元，債務總額為311萬餘元，其有不能清償債務情事，前已
    提出債權人清冊，以書面向最大債權金融機構匯豐商業銀行
    請求共同協商債務清償方案，協商成立，並約定自民國95年
    10 月10日起每月償還新臺幣33,870元，年利率百分之6.88
    ，共計92期，然因聲請人當時每月薪資僅為56,515元，扣除
    每月必要支出費用38,822元，顯然入不敷出，故無法繼續履
    行原協商條件，顯有不可歸責於己致履行顯有重大困難之情
    事，爰請更生等語。
三、經查：
（一）、聲請人前開與香港上海匯豐商業銀行成立協商，惟清償
        數期後，於96年1月毀諾一事，有匯豐銀行所提出之協
        議書、無擔保還款計畫，及債務人所陳報之匯豐銀行債
        務協商每月攤還表影本一份附卷可憑，堪屬真實。
（二）、聲請人雖陳稱，每月薪資僅有56,515元，然據聲請人所
        提出之95年度綜合所得稅各類所得資料清單中，聲請人
        尚有花蓮第一信用合作社之營利及亞洲多寶生物科技股
        份有限公司執行等之收入共計31,325元，而96年度雖只
        有385元，惟聲請人之職業為空軍第三後勤指揮部士官
        長，則聲請人除本薪外亦有職務加給及其他補貼，是以
        ，聲請人有無據實說明其收入狀況，已屬可疑。另聲請
        人就其必要費用之部分，主張個人支出（包含餐費、交
        通費）之部分為每月6,000元，家庭雜支之部分（包含
        每月生活必需品、伙食費、水電費、瓦斯費等），此部
        份與配偶賈軍忠平均負擔後為每月4,000元，此二者合
        計已高達10,000元，縱以97年度每人每月最低生活費9,
        829元計，亦已超過，況聲請人任職於軍中，收入固定
        ，較之一般社會大眾，已是屬中高收入階級，復加其餐
        費及水電費皆有加給及優惠減半，是聲請人是否須主張
        此部份之數額，已有可疑。再者，經本院審酌聲請人所
        提出之家庭生活雜支開銷等單據，其消費內容多為娛樂
        性等非必要性之消費，且據聲請人所提出之財產歸屬資
        料清單所示，聲請人曾購進2005年份之裕隆汽車一輛，
        而聲請人自95年3月起即與銀行多次協商，足見聲請人
        當時財務已有困難，卻仍購進價值數十萬元之汽車，且
        於聲請狀中未見「車貸」項目的支出，是聲請人有能力
        一次負擔車款，卻不思清償債務，顯見聲請人無協商還
        款之誠意，是聲請人此部份之主張並不可採。
（三）、聲請人陳報每月須與配偶賈軍忠平均分擔支出聲請人之
        夫賈軍忠所有坐落花蓮縣之房屋及土地貸款各22,000元
        ，惟既該房屋屬於聲請人之夫所有，依法丈夫即為房貸
        費用繳交義務人，故聲請人所支出之房貸費用非屬必要
        費用，應不在於因必要費用之支出而致履行顯有重大困
        難之情事認定之列。又聲請人所主張之保險費支出，依
        其所提出之美商美國安泰人壽保險單，係屬醫療險及終
        身壽險，此均係全民健康保險以外之保險契約，於聲請
        人負債而無法清償之情形，此保險費之支出既非為維持
        債務人生存之必要費用，難認係屬聲請人必要之支出，
        衡情債務人亦應終止此非必要之保險契約，減少支出以
        利債務人清償，故此部份保險費之支出，亦非可採。
四、綜上所述，本件並無不可歸責於聲請人致履行顯上開協議內
    容顯有重大困難之事由，且上述債務清償方案既經當事人選
    擇並採為清償之方式，聲請人即應受該協議之拘束，如有無
    法履行或履行不便之情事，當再循協商機制謀求解決，在無
    任何情事變更的情況之下，聲請人單方面決定拒不履行協商
    條件，顯無理由，是本件債務人聲請更生，顯然違背消費者
    債務清理條例第151條第6項之規定，依上說明，自應駁回其
    更生之聲請。
五、據上論結，本件聲請人聲請更生應屬要件不備，依消費者債
    務清理條例第8條、第15條，民事訴訟法第95條、第78條，
    裁定如主文。
中    華    民    國    97    年    8    月    22    日
                    臺灣花蓮地方法院民事庭
                        法      官  湯文章
以上正本係照原本作成。
本裁定已於97年8月26日公告，如不服本裁定，應於裁定送達後
10 日內，以書狀向本院提出抗告，並繳納抗告費一千元。
中    華    民    國    97    年    8    月    22    日
                        法院書記官  黃倪濱


司法院資訊處製作；財團法人民間司法改革基金會備份。
